臺灣南投地方法院行政訴訟判決
110年度交字第37號
原      告  林俊廷  
被      告  交通部公路總局臺中區監理所

代  表  人  楊聰賢  
訴訟代理人  陳勝芳  
上列當事人間交通裁決事件，原告不服被告民國110年8月23日投
監四字第65-JC0000000號裁決，提起行政訴訟，本院判決如下：
    主      文
原處分撤銷。
訴訟費用新臺幣參佰元由被告負擔。　　
    事實及理由
一、程序部分：
　㈠本件被告之代表人原為魏武盛，嗣變更為楊聰賢，茲據新任
    代表人楊聰賢具狀聲明承受訴訟，經核並無不符，應予准許
    。
　㈡按交通裁決事件之裁判，得不經言詞辯論為之。行政訴訟法
    第237條之7定有明文。本件係交通裁決事件，依前揭規定，
    爰不經最後言詞辯論，逕為裁判。
二、爭訟概要：
　　原告於民國110年7月9日13時30分許，駕駛車牌號000-00號
    營業小客車（下稱系爭車輛），行駛於南投縣○○鄉○○街○○○
    街○○○○○號碼000-0000號自用小貨車（下稱甲車）發生交通
    事故（下稱系爭事故），因系爭車輛有違反道路交通管理處
    罰條例（下稱道交處罰條例）第45條第1項第3款「不依規定
    駛入來車道」之違規，據報前來處理之南投縣政府警察局集
    集分局（下稱舉發機關）水里分駐所（下稱水里分駐所）警
    員當場開立投警交字第JC0000000號舉發違反道路交通管理
    事件通知單（下稱舉發通知單）舉發，應到案日期為110年8
    月9日，並當場交由原告簽收。嗣原告不服，於110年7月28
    日向被告所屬南投監理站（下稱南投監理站）提出申訴，經
    南投監理站於110年8月4日以中監投站字第1100206958號函
    請舉發機關查證，舉發機關於110年8月12日以投集警交字第
    1100011349號函復稱違規事實明確，南投監理站遂於110年8
    月19日以中監投站字第1100205488號函覆原告仍應依章規定
    處罰。原告不服函覆結果，於110年8月23日至南投監理站要
    求開立裁決書，而於同日開立投監四字第65-JC0000000號裁
    決書裁罰原告新臺幣900元罰鍰，並記違規點數1點。因前案
    （單號JC0000000）酒駕記汽車駕照違規點數5點，1年內違
    規點數共達6點，依道交處罰條例第68條第2項之規定，合併
    執行吊扣職業聯結車執有各類車輛之駕駛執照2年（下稱原
    處分）。原告仍不服，遂提起本件訴訟。
三、原告起訴主張及聲明：
  ㈠主張要旨：
　⒈本件原告之行為係因客觀上違規車輛即甲車占用車道停車卸
    貨，且甲車突又駛入車道之危險駕駛行為，非原告所能預見
     ，原告駛入來車道主觀上並無故意或過失，原告為避免車
    禍發生所為之緊急避讓行為，應不可以此歸責於原告。且甲
    車違停卸貨，要轉出沒有打方向燈，原告沒有跨越雙黃線，
    原告本來是行駛在黃線內，是被甲車撞到後車子才跨越雙黃
    線。甲車駕駛楊朝順就前述違規行為，業經坦承，並全數賠
    償原告之損失在案，足認楊朝順確有違規行為致生系爭事故
    之發生。故原告並無駛入來車道之故意或過失，依行政罰法
    第7條規定，不予處罰。且原告所為核屬行政罰法第13條所
    定之緊急避難行為，不應處罰。
　⒉被告於裁處罰鍰時，自得考量原告違法行為之動機、目的、
    預期之不當利益、對道路交通管理之危害程度、危害道路交
    通管理所生之損害、悛悔實據、配合調查等態度暨綜合其他
    判斷因素，而為決定。原告前揭行為已非故意或過失，且原
    告前述緊急避難行為與故意強行駛入來車道超車而與對向車
    麵發生對撞致生他人生命、財產安全之肇事行為，實有天壤
    之別，倘均以「不依規定駛入來車道」論處，實有違誤。又
    原告以駕駛系爭車輛及職業聯結車營生養家，原告配偶為 
    家管，負責照顧3名子女，家庭生活重擔全部仰賴原告一人
    獨力赚錢養家，倘依原處分吊扣原告汽車駕駛執照，將令原
    告無法工作養家，致原告家庭生活經濟發生困難。被告未探
    究原委徒以原告駛入來車道，處原告吊扣駕駛執照，猶嫌過
    重，被告未依行政罰法第18條第1項之規定審酌原告應受責
    難程度、所生影響及考量原告之資力等，遽以原處分論處，
    應有不當等語。
　㈡聲明：原處分撤銷。　
四、被告答辯及聲明：
　㈠答辯要旨：
　　原告跨越雙黃線雖出於因閃避違規停車之車輛之行為，惟依
    超越前車之規定：「超越時應顯示左方向燈並於前車左側保
    持半公尺以上之間隔超過，行至安全距離後，再顯示右方向
    燈駛入原行路線。」，道路交通安全規則第101條第1項第5
    款已有明定。原告於超越違規停車之車輛後，並未行至安全
    距離即駛入原行路線，致遭違停車輛因起駛而追撞。其主觀
    上縱無故意，亦有應注意、能注意而不注意之過失，顯無不
    可歸責之事由，且本件僅單純跨越雙黃線超車，並無涉及緊
    急危難而出於不得已之行為，不符行政罰法第7條及第13條
    前段阻卻違法之規定。原告因不依規定駛入來車道（跨越雙
    黃線超越前方車輛）亦未注意車前之動態因而發生交通事故
    ，顯已違反道交處罰條例第45條第1項第3款之規定，舉發機
    關據此以予舉發應無違誤，原告因本件記違規點數1點，延
    續前案酒後駕車記違規點數5點，於1年內違規記點已達6點
    ，故應吊扣原告職業聯結車含各級駕駛執照2年，被告核其
    處分係依據相關法令規定裁處，於法並無不當等語。
　㈡聲明：原告之訴駁回。　
五、本件如爭訟概要欄所述之事實，有舉發通知單、現場照片、
    交通違規案件陳述書、被告110年8月4日中監投站字第11002
    06958號及110年8月19日中監投站字第1100205488號函、舉
    發機關110年8月12日投集警交字第1100011349號函及受理民
    眾交通違規陳述、申述、異議案件調查處理表、原處分及送
    達證書、駕駛人基本資料（見本院卷第81至103頁）附卷可
    稽，並有被告111年1月7日中監投站字第1110005793號函附
    系爭事故之道路交通事故照片黏貼紀錄表、道路交通事故現
    場圖、道路交通事故調查紀錄表、道路交通事故調查報告表
    ㈠、㈡及南投縣政府警察局道路交通事故初步分析研判表（見
    本院卷第111至122頁）可佐。
六、本院之判斷：　　
  ㈠按「汽車駕駛人，爭道行駛有下列情形之一者，處新臺幣600
    元以上1,800元以下罰鍰：3、不依規定駛入來車道。」、「
    汽車駕駛人有下列各款所列條款之一者，除依原條款處罰鍰
    外，並予記點：1、有第33條第1項、第2項、第38條第1項、
    第40條、第45條、第47條第1款至第3款、第48條、第49條或
    第60條第2項第1款、第2款情形之一者，各記違規點數1點。
    」、「領有汽車駕駛執照之汽車駕駛人，除駕駛聯結車、大
    客車、大貨車外之非其駕駛執照種類之車輛，違反本條例及
    道路交通安全規則之規定，應受吊扣駕駛執照情形時，無因
    而肇事致人受傷或重傷者，記違規點數五點。但一年內違規
    點數共達六點以上或再次應受吊扣駕駛執照情形者，併依原
    違反本條例應受吊扣駕駛執照處分規定，吊扣其駕駛執照。
    」處罰條例第45條第1項第3款、第63條第1項第1款、第68條
    第2項分別定有明文。
  ㈡經查，原告於上開事實概要欄所載時間，駕駛系爭車輛行經
    南投縣水里鄉八德、南七街口路段，有跨越雙黃線駛入來車
    道乙節，固有現場照片及道路交通事故現場圖可證（見本院
    卷第113-117頁），並為原告所不爭執，足堪認定。經本院
    檢視卷附現場照片及道路道路交通事故現場圖，可見甲車佔
    用二分之一以上路面，所餘路面面積顯不足原告自小客車行
    駛通過，原告逆向行駛可認為是閃避貨車，故進入來車道，
    且對向此時並無來車，可認原告駛入來車道，已盡相當之注
    意。本院審酌上情，認為原告駕駛系爭車輛雖有短暫跨越雙
    黃線而駛入來車道之情事，但其係因行駛在南七街上，有甲
    車貨車暫停在路旁，佔據大部分車道，而該段車道寬度設計
    上僅能容納單一車輛行駛之緣故，故原告為避免系爭車輛碰
    撞路旁甲車，而緊急將系爭車輛開入來車道，此係出於不得
    已之行為，核屬行政罰法第13條所定之緊急避難行為，自不
    應處罰。
　㈢被告雖辯稱原告於超越違規停車之車輛後，並未行至安全距
    離即駛入原行路線，致遭違停車輛因起駛而追撞。惟以兩車
    發生碰撞之結果，尚不能據以推論原告未行至安全距離即駛
    入原行路線，兩車碰撞原因，亦有可能係甲車駕駛人突然左
    偏而導致碰撞，此亦與卷內和解書之結論，由甲車駕駛人負
    賠償責任之結果較為一致。是就被告上開主張乙節，並未有
    證據可佐，且縱原告有上開違規情節，亦屬違反道路交通安
    全規則第101條第1項有關超車不當之規定，與本件原告不依
    規定駛入來車道，並無關連，故被告所辯，不足採信。
七、綜上所述，原告雖有在南投縣水里鄉八德、南七街口路段短
    暫跨越雙黃線而駛入來車道行為，但因原告係為避免碰撞其
    他車輛，其所採取之駕駛行為核屬緊急避難行為，依行政罰
    法第13條規定，不予處罰。原處分認事用法，顯有違誤。從
    而，原告訴請撤銷原處分，為有理由，應予准許。
八、本件事證已臻明確，兩造其餘主張及陳述，經核於判決結果
    不生影響，爰不逐一論列，附此敘明。
九、本件第一審裁判費為300元，應由被告負擔，爰確定第一審
    訴訟費用額如主文第2項所示。
中　　華　　民　　國　　111 　年　　9 　　月　　30　　日
　　　　　　　　　行政訴訟庭　法　官　蔡志明
上為正本係照原本作成。
如不服本判決，應於判決送達後20日內，向本院提出上訴狀並表
明上訴理由（原判決所違背之法令及其具體內容或依訴訟資料可
認為原判決有違背法令之具體事實），其未載明上訴理由者，應
於提出上訴後20日內向本院補提理由書（上訴狀及上訴理由書均
須按他造人數附繕本，如未按期補提上訴理由書，則逕予駁回上
訴），並應繳納上訴裁判費新臺幣750元。
中　　華　　民　　國　　111 　年　　9 　　月　　30　　日
　　　　　　　　　　　　　　　書記官　張雅筑